【裁判字號】    90,訴,151
【裁判日期】    900626
【裁判案由】    強盜
【裁判全文】
台灣花蓮地方法院刑事判決                            九十年度訴字第一五一號
    公  訴  人  台灣花蓮地方法院檢察署檢察官
    被      告  乙○○
    指定辯護人  本院公設辯護人甲○
右列被告因強盜案件，經檢察官提起公訴（九十年度偵字第一二七一號），本院判決
如左：
    主  文
乙○○意圖為自己不法之所有，攜帶兇器，以強暴至使不能抗拒，而使他人交付其物
未遂，處有期徒刑肆年。
扣案之參用瑞士刀壹把沒收。
    事  實
一、乙○○素行不佳，前曾於民國（下同）八十四年間因犯竊盜、搶奪案件，經台灣
    桃園地方法院以八十四年度訴字第八六五號分別判處有期徒刑一年六月、一年六
    月，並因懲治盜匪條例案件經台灣高等法院以八十四年度上訴字第六六七四號判
    處有期徒刑十年三月，並以八十五年度聲字第五六六號定三案應併執行有期徒刑
    十一年六月確定，目前正於台灣花蓮自強外役監獄（以下簡稱：自強外役監）服
  刑中，猶不知悔改，趁經自強外役監核准返家探親之機會（核准期間自九十年四
    月十四日十一時三十分起至九十年四月十六日十九時三十分止），竟基於意圖為
    自己不法所有之犯意，於九十年四月十六日十五時許，在花蓮縣光復鄉○○路一
    八六號前，攔搭由丙○○所駕駛之ＭＳ－六五七號計程車向丙○○佯稱要前往花
    蓮市（乙○○坐於駕駛座旁），嗣於同日十五時三十分許，車行至花蓮縣鳳林鎮
    ○○道路時，乙○○向丙○○改稱要先到鳳林找朋友，迨丙○○駕車行經鳳林鎮
    ○○路○段一二０巷內鳳信國小前，乙○○突然對丙○○恫嚇稱：「我要跑路費
    」、「我要搶劫」等語，並以預藏之客觀上足以對人生命、身體構成危害之兇器
    三用瑞士刀一把（起訴書誤載為牛角刀），抵住丙○○腹部之強暴方式，至使丙○○不能抗拒，欲強使其交付財物，適丁○○駕駛垃圾車經過案發現場，丙○○
    遂急按喇叭求救，乙○○恐事跡敗露，乃迅速由計程車右前方車門逃離現場而未
    得逞。迄同日十六時十分許，為警於同鎮○○路○段一三號巷口攔捕查獲，並扣
    得前開三用瑞士刀一把。
二、案經花蓮縣警察局鳳林分局報請台灣花蓮地方法院檢察署檢察官偵查起訴。
    理  由
一、訊據被告乙○○矢口否認有何強盜之犯行，辯稱：伊當天並未搭乘丙○○的計程
    車，伊也沒有持三用瑞士刀強盜丙○○的財物等語。惟查：右揭被告如何以三用
    瑞士刀坐於計程車前座抵住丙○○致使丙○○不能抗拒而欲強盜其財物未遂之犯
    行，業據被害人丙○○迭於警訊及本院審理時指訴歷歷，而證人丁○○於案發當
    時開垃圾車經過時，確有聽到丙○○猛按喇叭，深覺有異，乃停車趨前察看，並
    看見被告背著藍色背包從丙○○計程車右前座倉皇衝出並往鳳林鎮○○道路跑去
    ，經丁○○向丙○○詢問後始知丙○○遭強盜未遂之事實，亦據證人丁○○迭於
    警訊及本院審理時結證屬實。而本院提示被告乙○○被逮捕時所背之背包，經被
    害人丙○○、證人丁○○指認結果，確係被告乙○○於案發時所背之背包，此外
    ，復有扣案之三用瑞士刀一把在卷足憑，另有自強外役監受刑人返家探親證明書
    一紙、現場照片四幀附卷可稽，至被告雖辯以未曾犯過此案，然於本院九十年五
    月三十日審理時，又一度坦承確實犯有此強盜罪行（見本院九十年五月三十日筆
    錄），前於警卷中供稱攜帶此瑞士刀係為至獄中修理隨身聽之用（見警卷第十三
    頁），於審理中又改稱係要切水果（見本院九十年六月十二日審判筆錄），且被
    告於警訊中一再陳稱：案發當日下午與某一綽號「阿誠」之成年男子在一起，然
    對於「阿誠」之姓名、年籍皆交代不清（見警卷第十一頁），又於本院審理中陳
    稱當日下午確實有搭乘被害人丙○○駕駛之計程車（見本院九十年六月十二日審
    判筆錄），被告供詞多處前後矛盾，閃爍反覆，顯見被告所辯為飾卸之詞，不足
    採信，被告犯行堪以認定，應依法論科。
二、按刑法第三百二十一條第一項第三款之攜帶兇器竊盜罪，係以行為人攜帶兇器竊
    盜為其加重條件，此所謂兇器，其種類並無限制，凡客觀上足對人之生命、身體
    、安全構成威脅，具有危險性之兇器均屬之，且祇須行竊時攜帶此種具有危險性
    之兇器為已足，並不以攜帶之初有行兇之意圖為必要，最高法院七十九年度台上
    字第五二五三號判例可供參照。被告乙○○於犯本案時所攜帶之三用瑞士刀，可
    供開瓶、切物之用，於使用切物刀之情況下，其塑膠握柄長約十五公分、刀刃長
    約五公分，有刀尖、刀鋒銳利（此有本院勘驗筆錄附卷可稽），足以對人之生命
    、身體構成危害，為客觀上具有危險性之兇器。而被告於犯本件強盜罪時，有攜
    帶兇器為之之情形，是核被告所為，係犯刑法第三百三十條第二項、第一項之攜
    帶兇器強盜未遂罪。被告已著手於犯罪行為之實施，而未至使被害人交付財物之
    結果，為未遂犯，應依刑法第二十六條前段規定減輕其刑。另公設辯護人辯護意
    旨認不能令被告負強盜既遂之罪責，本件被告並未至使被害人交付財物，已如前
    述，自無令被告負強盜既遂罪責之問題，併此敘明。爰審酌被告目前尚在服刑期
    間，竟不知悔悟仍犯下此案，犯後猶飾詞狡辯，毫無悔意，且被告年輕力壯卻僅
    想以此不勞而獲之強暴方式獲取財物，並審酌被告之智識程度、犯案動機、手段
    、造成之損害等一切情狀，量處如主文所示之刑。扣案之三用瑞士刀一把，為被
    告所有，且為犯罪所用之物，業據其供明在卷，應依刑法第三十八條第一項第二
    款規定宣告沒收。
據上論斷，應依刑事訴訟法第二百九十九條第一項前段，刑法第三百三十條第一項、
第二項、第二十六條前段、第三十八條第一項第二款，判決如主文。
本案經檢察官李子春到庭執行職務
中      華      民      國    九十       年     六      月  二十六      日
                                臺灣花蓮地方法院刑事庭
                                    法  官  林國  泰
右正本證明與原本無異。
如對本判決不服，應於送達後十日內，向本院提出上訴狀。（應抄附繕本）告訴人或
被害人如對於本判決不服者，應具備理由請求檢察官上訴，其上訴期間之計算係以檢
察官收受判決正本之日期為準。
                                    法院書記官
中      華      民      國    九十       年     七      月    二        日
附錄本判決論罪之法律條文：
刑法第三百三十條
犯強盜罪而有第三百二十一條第一項各款情形之一者，處五年以上十二年以下有期徒
刑。
前項之未遂犯罰之。


司法院資訊處製作；財團法人民間司法改革基金會備份。
